【裁判字號】    92,自緝,491
【裁判日期】    920917
【裁判案由】    詐欺
【裁判全文】
台灣台中地方法院刑事裁定                        九十二年度自緝字第四九一號
    自  訴  人  甲○○
    被      告  潘乙○○
右列被告因詐欺案件，經自訴人提起自訴，本院裁定如左：
    主  文
自訴駁回。
    理  由
一、自訴意旨略以：潘乙○○原為台中市政府財政局臨時員工，於民國八十七年四月
    間，向告訴人借款新台幣（下同）六十萬元，參與其夫潘道衡所經營之事業，告
    訴人不查，於八十七年四月、五月各交付新台幣三十萬元之支票兩張，被告潘乙
    ○○有去提示兌領，共六十萬元，後來被告潘乙○○遲遲不還，當時被告確實經
    濟情形不好，是因體諒被告潘乙○○才借給他，因認被告涉犯刑法第三百三十九
    條之詐欺罪嫌云云。
二、按法院或受命法官，得於第一次審判期日前，訊問自訴人、被告及蒐集或調查證
    據，其結果如認案件有刑事訴訟法第二百五十二條至第二百五十四條之情形者，
    得以裁定駁回自訴，同法第三百二十六條第三項、第一項定有明文。又按犯罪事
    實應依證據認定之，無證據不得認定犯罪事實，刑事訴訟法第一百五十四條第二
    項定有明文。又認定不利於被告之事實，須依積極證據，苟積極證據不足為不利
    於被告事實之認定時，即應為有利於被告之認定，更不必有何有利之證據。最高
    法院三十年上字第八一六號著有判例。另刑法第三百三十九條第一項詐欺取財罪
    之成立，以意圖為自己或第三人不法所有，以詐術使人將本人或第三人之物交付
    為要件。所謂以詐術，必須被詐欺人因其詐術而陷於錯誤，若其所用方法，不能
    認為詐術，亦不致使人陷於錯誤，即不構成該罪，最高法院四十六年臺上字第二
    六○號判例意旨可資參照。是行為人如係事後因其他因素無法如期返還或給付款
    項，乃民事上債務不履行之問題，除有積極證據足認其於取得財物之初即心存不
    法所有之意圖者外，要難以此一時之給付遲延即遽認其涉犯詐欺罪名。
三、本件自訴人認被告潘乙○○涉有刑法第三百三十九條之詐欺罪嫌，無非係以自訴
    人向被告請求給付上開借款時，被告避不見面，且被告遲不清償借款，為其論罪
    依據，並提出自訴人簽發交給被告之支票影本二紙為證。訊據被告對於右揭向自
    訴人借款之事實固已坦承，惟堅決否認有何詐欺犯行，辯稱：「我們之前就有金
    錢往來，利息是每一萬元，每月二百四十元，都是有借有還的，中間來往都是小
    額借貸，都有還掉，後來自訴人問我要不要再借錢，因我家庭經濟已不好，他同
    情我才再借我，之後因我和我先生到外面找工作，以致我們沒有聯絡，我們已達
    成和解」等語。自訴人於本院調查時供稱：「當初因為是誤會找不到人，所以才
    告她借錢不還，涉嫌詐欺，我只告被告借六十萬元部分，其餘部分我沒有告被告
    。現已和解，誤會已解釋清楚，我不再告被告。請求給被告一次自新機會」等語
    ，有被告、及自訴人到院供承在卷，核閱屬實可證。準此，二人僅因被告因家務
    事出外求職，未能見面，說明清楚，且自訴人於借錢之初，係同情被告家庭經濟
    困難，才伸援手幫助，自始即非被詐欺，而交付財物，此與詐欺罪之構成要件不
    符，現二人已見面當面說明清楚，並已成立和解，有和解書一份附卷可證，自訴
    人並自承係誤會一場，益證被告辯稱其並無不法所有之詐欺故意等語非虛。此外
    ，復查無其他任何積極證據足資認定被告確有自訴人所指借款之始即無付款之不
    法犯意。從而，本件尚難僅因被告未依約清償本件借款，即遽以刑法第三百三十
    九條之詐欺罪相繩。因此，本件應純屬民事糾葛，核與刑法詐欺罪構成要件不合
    ，被告之犯罪嫌疑顯有不足，揆諸首開說明，爰以裁定駁回自訴人之自訴。
據上論斷，應依刑事訴訟法第三百二十六條第三項、第二百五十二條第十款，裁定如
主文。
中      華      民      國     九十二     年      九    月    十七      日
                                臺灣臺中地方法院刑事第三庭
                                    審判長  法 官 劉錫賢
                                            法 官 陳得利
                                            法 官 黃松竹
右正本證明與原本無異。
如不服本裁定，應於裁定送達後五日內向本院提出抗告狀。
                                            書記官
中      華      民      國     九十二     年      九    月    十七      日


司法院資訊處製作；財團法人民間司法改革基金會備份。
